臺灣臺北地方法院民事判決　　　　　　　94年度勞訴字第65號
原　　　告　甲○○
訴訟代理人　廖雅雯律師
被　　　告　尚禹營造股份有限公司
　　　　　　　　　　　　3
法定代理人　乙○○
訴訟代理人　易定芳律師
上列當事人間請求確認僱傭關係存在事件，本院於民國94年6月2
日言詞辯論終結，判決如下：
    主  文
確認兩造間僱傭關係存在。
訴訟費用由被告負擔。
    事實及理由
一、原告主張：原告自93年6月1日起任職被告公司，擔任北區施
    工處第二工務所測量主管，工作地點為台電龍門施工處，每
    月薪資新台幣（下同）40000元，扣除勞健保費後為38704元
    ，93年8月間，原告與同事間發生爭執而有肢體衝突，當時
    被告並未再予追究，原告於94年1月20日之工務所會議中，
    就被告公司之勞資關係提出建言，卻遭被告於同年2月5日以
    口頭資遣，原告立即表示不同意，並於年假結束後即94年2
    月14日繼續至工地工作，被告卻拒絕原告提供勞務，沒收原
    告之出勤卡，於94年2月15日發給原告解僱通知書，表示解
    僱事由為原告違反勞動基準法（下稱勞基法）第12條「對於
    雇主、雇主代理人或其他共同工作之勞工，實施暴行或有重
    大侮辱之行為者」之規定。惟姑不論原告於93年8月間與同
    事間發生之肢體衝突，是否已達勞基法第12條規定「暴行」
    之程度，惟被告迄94年2月5日始行使終止權，已逾30日之除
    斥期間，被告所定聘（僱）用人員契約第6條關於中途解約
    之規定，亦違反勞基法限制雇主終止勞動契約權利之強制規
    定而無效，被告終止勞動契約顯不合法，被告於94年2月23
    日勞資爭議協調會中，仍表示不可能讓勞方再回公司任職，
    是原告為被告受僱人之法律上地位，有不安之危險，此不安
    之危險，原告得以確認判決除去，為此提起本件訴訟。而聲
    明：確認兩造間僱傭關係存在。
二、被告則以：原告於93年8月間毆打主管，違反勞基法第12 條
    規定，被告自得於94年2月5日口頭告知解雇，於94年2月15
    日以書面通知解僱。且依被告公司聘（僱）用人員契約第6
    條約定，被告亦得中途解約，被告亦已給付原告全部薪資及
    補償金，兩造間僱僱關係已生終止之效力等語，資為抗辯。
    而聲明：原告之訴駁回。
三、原告主張自93年6月1日起任職被告公司，擔任北區施工處第
    二工務所測量主管，工作地點為台電龍門施工處，每月薪資
    40000元，扣除勞健保費後為38704元，93年8月間，原告與
    同事間發生爭執而有肢體衝突，被告於94年2月5日以口頭資
    遣，原告立即表示不同意，並於年假結束後即94年2月14 日
    繼續至工地工作，遭被告拒絕原告提供勞務，並於94年2月
    15日發給原告解僱通知書，表示解僱事由為原告與同事於93
    年8月間發生之肢體衝突，違反勞基法第12條規定之事實，
    業經原告提出勞工保險投保資料表、存摺、聘（僱）用人員
    契約、解僱通知書為證（見新店簡易庭卷第9至17頁），被
    告對此並不爭執，自堪信為真實。至原告主張被告之解僱行
    為，違反勞基法之規定，不生終止契約之效力，兩造間僱傭
    關係仍然存在等情，則為被告所否認，並以前開情詞置辯。
    經查：
（一）按勞工對於雇主、雇主代理人或其他共同工作之勞工，實
      施暴行或有重大侮辱之行為者，雇主得不經預告終止契約
      ，但應自知悉其情形之日起三十日內為之，勞基法第12條
      第1項第2款、第2項定有明文。本件被告對於原告所涉勞
      基法第1項第2款事由，係於93年8月間發生，惟被告迄94
      年2月5日才以此為由終止契約，並不爭執，原告主張被告
      以此行使終止權，已逾30日之除斥期間，不生終止之效力
      ，應為可取。
（二）被告另辯稱得依被告公司聘（僱）用人員契約第6條約定
      ，合法終止兩造勞動契約云云。查被告公司聘（僱）用人
      員契約第6條固約定，聘用期間任何一方如不因發生第4條
      所述原因欲終止契約時，須在半個月前通知對方，否則應
      支付對方相當於乙方（即原告）半個月薪資數額之補償，
      但乙方有違反勞基法12條所列情事之一者，甲方（即被告
      ）不經預告終止本契約。惟按雇主與勞工所訂勞動條件，
      不得低於勞基法所定最低標準，勞基法第1條第2項定有明
      文。雇主為維護企業內部秩序，對於不守公司紀律之勞工
      得以懲處，而在各種懲戒手段中，以懲戒解雇終止勞雇雙
      方之勞動契約關係，所導致之後果最為嚴重。在行使懲戒
      解雇之處分時，因涉及勞工既有的工作將行喪失之問題，
      當屬憲法工作權、生存權保障之核心範圍，因此在可期待
      雇主之範圍內，捨解雇而採用對勞工權益影響較輕之措施
      ，應係符合憲法保障工作權之價值判斷。換言之，解雇應
      為雇主終極、無法迴避、不得已的手段、即「解雇之最後
      手段性」（ultima ratio），此為就其內容而言，實不外
      為「比例原則」下之必要性（Erfordlichkei t）原則之
      適用。故我國勞基法第11條、第12條規定，就不定期勞動
      契約，明文規定解僱之正當事由，如不符合勞基法第11條
      及第12條規定之事由，逕將勞工解僱，即屬違法解僱而無
      效。本件被告主張依公司聘（僱）用人員契約第6條規定
      ，僱主得於勞基法第11、12條所定事由外，逕行終止兩造
      間之不定期勞動契約，惟此規定既違反勞基法第1條第2項
      、第11、12條之規定，被告以此終止兩造勞動契約，並不
      合法，亦不生終止之效力。
（三）被告另辯稱：原告變造94年1月20日北區施工處第二工務
      所會議紀錄，造成被告無法管理，亦有勞基法第12條第4
      款所定解僱事由云云。惟查，原告於94年1月20日北區施
      工處第二工務所會議紀錄影本加註，引為本件證據，並非
      被告將原告解雇之際，表明之解僱事由及事實，被告主張
      得以此終止兩造勞動契約，亦不可取。再者，被告逕將補
      償金匯入原告帳戶，為被告單方行為，亦不能遽此認為原
      告有合意與被告終止勞動契約。
四、綜上所陳，被告所執終止兩造勞動契約之事由，均不合法，
    自不生終止之效力。從而，原告訴請確認確認兩造間僱傭關
    係存在，洵屬有據，應予准許。
五、至兩造其餘之攻擊或防禦方法，及未經援用之證據，經本院
    斟酌後，認為均不足以影響本判決之結果，自無一一詳予論
    駁之必要，併此敘明。
六、結論：本件原告之訴為有理由，依民事訴訟法第78條，判決
    如主文。
中　　華　　民　　國　　94　　年　　6　　月　 　30  　日
                  民事第三庭    法　官　李慈惠
右正本係照原本作成
如對本判決上訴，須於判決送達後20日內向本院提出上訴狀
中　　華　　民　　國　　94　　年　　6　　月　 　30  　日
                                書記官  林秀娥
